臺灣屏東地方法院刑事判決　　　　　　　 96年度易字第800號
公　訴　人　臺灣屏東地方法院檢察署檢察官
被　　　告　甲○○
 　　　　 　乙○○
上列被告因竊盜等案件，經檢察官提起公訴（96年度偵字第5127
號），本院合議庭裁定改行簡式審判程序，判決如下：
    主  文
甲○○共同意圖為自己不法之所有，而侵占脫離本人持有之物，
處罰金新臺幣貳仟元，如易服勞役，以新臺幣壹仟元折算壹日；
又攜帶兇器竊盜，處有期徒刑肆月，扣案套筒扳手壹支（含套筒
5 顆）沒收之；又共同攜帶兇器竊盜，處有期徒刑柒月，扣案六
角扳手壹支沒收之；又共同攜帶兇器竊盜，處有期徒刑捌月，扣
案六角扳手壹支沒收之；又共同攜帶兇器竊盜，處有期徒刑柒月
，扣案六角扳手壹支沒收之；又共同攜帶兇器竊盜，處有期徒刑
伍月，扣案老虎鉗壹支沒收之。應執行有期徒刑貳年，罰金新臺
幣貳仟元，罰金如易服勞役，以新臺幣壹仟元折算壹日，扣案套
筒扳手壹支（含套筒5 顆）、六角扳手壹支、老虎鉗壹支均沒收
之。
乙○○共同意圖為自己不法之所有，而侵占脫離本人持有之物，
處罰金新臺幣仟元，如易服勞役，以新臺幣壹仟元折算壹日；
又共同攜帶兇器竊盜，處有期徒刑玖月，扣案六角扳手壹支沒收
之；又攜帶兇器竊盜，處有期徒刑玖月；又攜帶兇器竊盜，處有
期徒刑陸月；又共同攜帶兇器竊盜，處有期徒刑拾月，扣案六角
扳手壹支沒收之；又共同攜帶兇器竊盜，處有期徒刑玖月，扣案
六角扳手壹支沒收之；又共同攜帶兇器竊盜，處有期徒刑柒月，
扣案老虎鉗壹支沒收之。應執行有期徒刑年，罰金新臺幣仟
元，罰金如易服勞役，以新臺幣壹仟元折算壹日，扣案六角扳手
壹支、老虎鉗壹支均沒收之。
    事  實
一、甲○○、乙○○於附表一所示之時間、地點，見未懸掛車牌
    之克萊斯勒廠牌綠色自小客車（丙○○所有，車牌YM-4076
    號，於96年5 月26日在高雄縣鳳山市○○路395 號前失竊）
    ，棄置於該處，其音響、喇叭及駕駛座前儀表板等零件已遭
    破壞，佈滿灰塵，為脫離本人持有之物，即共同意圖為自己
    不法之所有，擅自取下該車之觸媒轉化器1 支而侵占入己，
    嗣變賣給洪清田所經營之榮盛廢棄物資源回收廠，得款新臺
    幣（下同）2000元，但因該觸媒轉化器實係空心，故洪清田
    取消交易，該款項已退還洪清田。
二、甲○○、乙○○各別或共同意圖為自己不法之所有，於附表
    二所示之時間、地點，攜帶如附表二所示之客觀上足以傷害
    人之生命、身體而屬兇器之工具，竊取如附表二所示之他人
    所有之物，得手後將觸媒轉化器、電瓶等物變賣給洪清田，
    再將所竊得之車體棄置路旁，贓款均已朋分花用一空。嗣甲
    ○○於96年8 月4 日凌晨3 時50分許，與友人陳志勇騎乘一
    輛未懸掛車牌之輕機車，行經屏東縣萬丹鄉○○村○○○路
    時，因形跡可疑為警攔檢盤查，在該機車前之置物籃內，發
    現套筒扳手、六角扳手、老虎鉗等工具一包，於有偵查犯罪
    職權之公務員發覺如附表一、二所示之事實前，甲○○主動
    向警方供出上情而接受審判，使警方循線查獲乙○○，並扣
    得甲○○所有之套筒扳手1 支（含套筒5 顆）、六角扳手1
    支、老虎鉗1 支等行竊工具。
三、案經丁○○、壬○○、癸○○訴由屏東縣警察局屏東分局報
    請臺灣屏東地方法院檢察署檢察官偵查起訴。
    理  由
一、訊據被告甲○○、乙○○二人對上揭事實均坦承不諱，核與
    如附表一、二所示之被害人或告訴人指陳失竊情節相符，並
    經證人洪清田於警詢中供證屬實，且有贓物領據保管單及現
    場照片多張附卷可證，足認被告之自白與事實相符，事證明
    確，被告犯行堪以認定，應予依法論科。
二、按竊盜罪所保護之法益為占有（採通說）先為說明。依民法
    第940 條規定，對於物有事實上之管領力者，為占有。學者
    通說認占有為事實。依此而言丙偷甲使用後拋棄之機車一節
    ，由於機車所有人乙因此而失其占有，甲占有使用後既拋棄
    機車之占有，在此狀態下，所有人乙並無由其自己或使第三
    人占有機車之事實，於法理上似難謂「乙被侵害之狀態已消
    滅，而恢復原有支配之狀態（意謂又恢復為占有狀態）」，
    是該機車顯係處於有所有人而無人占有之脫離本人所持有之
　　物，不應論以竊盜罪，縱使丙係以「竊取」之意思為之，但
    因該機車事實上無人支配占用，與竊盜罪之客體，應有人支
    配占用之要件不符，仍不能論以竊盜罪（司法院廳刑一字
    第05283 號法律問題審查意見及研討結果參照）。又刑法第
    321 條第1 項第3 款所規定之攜帶兇器竊盜罪，係以行為人
    攜帶兇器竊盜為其加重條件，此所謂兇器，其種類並無限制
    ，凡客觀上足對人之生命、身體、安全構成威脅，具有危險
    性之兇器均屬之，且祇須行竊時攜帶此種具有危險性之兇器
    為已足，並不以攜帶之初有行兇之意圖為必要，最高法院79
    年台上字第5253號判例足資參照。經查，套筒扳手、六角扳
    手及老虎鉗均屬金屬材質，質地堅硬，套筒扳手可敲擊人體
    ，老虎鉗則可彎折，甚至剪斷金屬，而扣案之六角扳手長約
    10公分，前端特別磨成尖銳狀，客觀上均足以對於人之生命
    、身體構成一定程度威脅而具有危險性，均屬兇器。
三、核被告甲○○、乙○○如附表一所為，均係犯刑法第337 條
    之侵占遺失物罪，如附表二所為，均係犯同法第321 條第1
    項第3 款攜帶兇器之加重竊盜罪。雖起訴書認附表一所示之
    事實亦構成竊盜罪，惟揆諸上開說明，客觀上該車既已失竊
    ，且無任何事證足徵該車尚在原竊賊之占有中，從疑點有利
    於被告之認定，應係無人支配占用之脫離本人持有之物，爰
    變更起訴法條為刑法第337 條之侵占脫離本人持有之物罪。
    被告二人就如附表一所示侵占遺失物部分及附表二編號2 、
    5 、6 、7 所示加重竊盜部分，均有犯意聯絡與行為分擔，
    皆為共同正犯。被告二人所犯上開各罪，犯意各別，行為互
    殊，應分論併罰之。按犯人在犯罪未發覺之前，向該管公務
    員告知其犯罪，而不逃避接受裁判，即與刑法第62條規定自
    首之條件相符，不以言明「自首」並「願受裁判」為必要，
    最高法院63年臺上字第1101號判例闡述甚明。查被告甲○○
    為警攔檢盤查後，即主動供承本案全部犯行（見警卷第8 頁
    以下），足認被告係在有偵查犯罪職權之公務員發覺其所犯
    如事實欄所示之數罪前，主動向員警自首犯罪而接受審判，
    並使警方循線查獲共犯乙○○，已見悔悟之心，爰依刑法第
    62條前段，分別減輕其刑。茲審酌被告二人不思正途賺取金
    錢，一再恣意侵害他人財產權，惡性非輕，惟念其等攜帶之
    工具雖屬兇器，但殺傷力不高、被告甲○○未曾受刑之宣告
    、被告乙○○於5 年內未曾受刑之宣告，各有臺灣高等法院
    被告前案紀錄表附卷可參，素行尚非惡劣，其等侵占及竊取
    之財物價值有高有低，被害人均已尋回失竊車體，及二人均
    自白犯行、態度良好等一切情狀，分別量處如主文所示之刑
    ，並諭知罰金易服勞役之折算標準，再定其應執行之刑，以
    示懲儆。扣案之套筒扳手1 支（含套筒5 顆）、六角扳手1
    支、老虎鉗1 支，係供如附表二編號1 、2 、5 、6 、7 所
    示犯罪所用之物，且被告甲○○自承為其所有，爰依刑法第
    38條第1 項第2 款之規定，併予宣告沒收之。其餘扣案物既
    非違禁物，亦不能證明係供本案犯罪所用或犯罪預備或犯罪
    所生或所得之物，故不予宣告沒收，附此敘明。
據上論斷，應依刑事訴訟法第273 條之1 第1 項、第300 條、第
299 條第1 項前段，刑法第28條、第321 條第1 項第3 款、第
337 條、第62條前段、第42條第3 項、第38條第1 項第2 款、第
51條第5 款，刑法施行法第1 條之1 ，判決如主文。
本案經檢察官李賜隆到庭執行職務
中　　華　　民　　國　　96　　年　　11　　月　　12　　日
                  刑事第四庭    法  官  蔡嘉裕
附表一（侵占遺失物部分）
┌──┬────┬───────┬───┬───────┬───┐
│編號│犯罪時間│   犯罪地點   │行為人│   侵占之物   │被害人│
├──┼────┼───────┼───┼───────┼───┤
│1   │96年7 月│屏東縣萬丹鄉磚│甲○○│車牌YM-4076 號│丙○○│
│    │初某日下│寮村高屏溪河堤│乙○○│綠色自小客車之│      │
│    │午      │路上          │      │觸媒轉化器1支 │      │
│    │        │              │      │（價值不明）  │      │
└──┴────┴───────┴───┴───────┴───┘
附表二（攜帶兇器竊盜部分）
┌──┬────┬───────┬───┬───────┬───┬────┐
│編號│犯罪時間│   犯罪地點   │行為人│   竊取之物   │被害人│攜帶兇器│
├──┼────┼───────┼───┼───────┼───┼────┤
│1   │96年7 月│屏東縣萬丹鄉廣│甲○○│車牌OD-6085 號│己○○│甲○○之│
│    │中旬某日│安村廣安路250 │      │藍色自小客貨車│      │套筒扳手│
│    │凌晨2時 │號前空地      │      │之觸媒轉化器1 │      │        │
│    │許      │              │      │支            │      │        │
│    │        │              │      │（價值2千元） │      │        │
├──┼────┼───────┼───┼───────┼───┼────┤
│2   │96年7 月│高雄縣鳥松鄉鳥│甲○○│車牌EZ-9422 號│庚○○│甲○○之│
│    │16日上午│松村神農路91號│乙○○│紅色自小貨車  │      │六角扳手│
│    │11時許  │旁空地        │      │（價值6萬元） │      │        │
├──┼────┼───────┼───┼───────┼───┼────┤
│3   │96年7 月│屏東縣萬丹鄉田│乙○○│車牌WO-8511 號│丁○○│乙○○之│
│    │20日凌晨│厝村田厝街33號│      │藍色自小客貨車│      │套筒扳手│
│    │3 時許  │前            │      │（價值7萬元） │      │(未扣案)│
│    │        │              │      │              │      │        │
├──┼────┼───────┼───┼───────┼───┼────┤
│4   │96年7 月│屏東市海豐國小│乙○○│車牌2813-JR 號│辛○○│乙○○之│
│    │28日晚上│後方（屏東市信│      │藍色自小貨車之│      │套筒扳手│
│    │10時許  │和里金城街86之│      │觸媒轉化器1支 │      │(未扣案)│
│    │        │20號旁巷內）  │      │（價值3千元） │      │        │
├──┼────┼───────┼───┼───────┼───┼────┤
│5   │96年8 月│屏東縣萬丹鄉竹│甲○○│車牌9M-4000 號│壬○○│甲○○之│
│    │3 日凌晨│林村竹林路269 │乙○○│藍色自小貨車  │      │六角扳手│
│    │1 時許  │號前          │      │（價值10萬元）│      │        │
├──┼────┼───────┼───┼───────┼───┼────┤
│6   │96年8 月│屏東縣萬丹鄉四│甲○○│車牌3425-PY 號│癸○○│甲○○之│
│    │3 日凌晨│維村四維東路  │乙○○│紅色自小客貨車│      │六角扳手│
│    │2 時許  │550 號前      │      │（價值7萬元） │      │        │
├──┼────┼───────┼───┼───────┼───┼────┤
│7   │96年8 月│屏東縣萬丹鄉萬│甲○○│車牌5U-166號白│戊○○│甲○○之│
│    │3 日凌晨│全村元泰街268 │乙○○│銀色自大貨車之│      │老虎鉗  │
│    │3 時許  │巷口          │      │電瓶2 個      │      │        │
│    │        │              │      │（價值8千元） │      │        │
└──┴────┴───────┴───┴───────┴───┴────┘
以上正本證明與原本無異。
如不服本判決，應於收受本判決送達後10日內，向本院提出上訴
書狀（應敘述具體理由並附繕本），其未敘述上訴理由者，至遲
應於上訴期間屆滿後20日內，向本院補提理由書狀，切勿逕送上
級法院。
中　　華　　民　　國　　96　　年　　11　　月　　12　　日
                                書記官  許倬維
附錄論罪科刑法條：
刑法第321條第1項第3款
犯竊盜罪而有左列情形之一者，處6月以上、5年以下有期徒刑：
三  攜帶兇器而犯之者。
刑法第337條
意圖為自己或第三人不法之所有，而侵占遺失物、漂流物或其他
離本人所持有之物者，處5 百元以下罰金。
